臺灣高等法院臺南分院民事判決
109年度上易字第391號
上  訴  人  黃湘楹  
訴訟代理人  王治華律師
            何宗翰律師
被上訴人    魏文瑞  
上列當事人間請求清償借款事件，上訴人對於中華民國109年9月
30日臺灣嘉義地方法院第一審判決(109年度訴字第409號)，提起
上訴，本院於110年2月25日言詞辯論終結，判決如下：
    主  文
原判決廢棄。
被上訴人在第一審之訴駁回。
第一、二審訴訟費用均由被上訴人負擔。
    事實及理由
一、被上訴人主張：上訴人陸續於民國(下同)108年1月17日、10
    8年2月11日、108年3月5日向伊借款新臺幣（下同）30萬元
    、10萬元、20萬元，合計60萬元（下稱系爭60萬元），伊並
    於如附表所示日期將款項匯入上訴人之中國信託銀行○○分行
    之帳戶（下稱系爭帳戶），被上訴人曾於108年9月7日在LIN
    E承認有欠伊60萬元，將於半年內清償，然屆期經伊請求返
    還借款，竟拒不清償等情。爰依消費借貸之法律關係，求為
    命上訴人應給付被上訴人60萬元之判決（原審為被上訴人勝
    訴之判決，上訴人聲明不服，提起上訴）。並答辯聲明：上
    訴駁回。
二、上訴人則以：被上訴人交付伊之款項，108年2月11日所匯15
    萬元係買鑽戒及補品之用；其中45萬元，係被上訴人欲在柬
    埔寨投資規劃時，考量居住問題，提供伊娘家興建房屋之用
    ，應為贈與或投資關係，均非借款；伊雖於Line訊息述及半
    年內還款，係因被上訴人在臉書詆毀伊，並出言恐嚇危害伊
    及子女安全，伊始為佯稱返還之回應，並無債務承認之意思
    ，故被上訴人請求伊返還借款，應屬無據等語，資為抗辯。
    並答辯聲明：上訴駁回。
三、兩造不爭執之事項：
 ㈠被上訴人曾於下列時間，匯款下列金額予上訴人，共計83萬5,
   000元（見原審卷第27至35頁）：
  ⒈108年1月17日，匯款45萬元。其中15萬元為被上訴人購買鑽
    戒及補品贈與上訴人之款項（此15萬元不在本件請求範圍）
    。
  ⒉108年02月11日，匯款15萬元。
  ⒊108年03月05日，匯款20萬元。
  ⒋108年04月19日，匯款2萬元（不在本件請求範圍）。
  ⒌108年05月17日，匯款1萬5000元（不在本件請求範圍）。
  ㈡被上訴人所提：兩造間如金門地院109年度訴字第25號卷一第
    15至17頁、原審卷一第37至59頁、61至67頁所示之LINE訊息
    紀錄、臉書截影內容形式上為真正。
  ㈢上訴人所提：⒈兩造間如原審卷二第25頁所示之LINE訊息紀
    錄截影內容；⒉原審卷二第17至23頁臉書截影內容形式上為
    真正。
  ㈣被上訴人有於108年2月15日至同年月20日間至柬埔寨。
四、兩造爭執之事項：　　 
    被上訴人依消費借貸之法律關係，請求上訴人返還借款60萬
    元，有無理由？　　　
五、得心證之理由：
  ㈠按「稱消費借貸者，謂當事人一方移轉金錢或其他代替物之
    所有權於他方，而約定他方以種類、品質、數量相同之物返
    還之契約。」，民法第474條第1項定有明文。是消費借貸係
    指當事人間本於借貸之意思合致，而有移轉金錢或其他代替
    物之所有權於他方之行為。又當事人主張有金錢借貸關係存
    在，須就其發生所須具備之特別要件即金錢之交付及借貸意
    思表示互相一致負舉證之責任。準此，被上訴人主張上訴人
    向其借款60萬元，其並依上訴人之指示，將系爭60萬元匯入
    系爭帳戶以為交付等情，既為上訴人所否認，自應由被上訴
    人就兩造間確有消費借貸之意思合致，且其係基於該合意而
    將系爭款項匯入系爭帳戶，負舉證之責。
  ㈡經查：　
  ⒈依兩造不爭執之事項㈠所示，被上訴人雖有於附表所示之日期
    將款項匯入系爭帳戶乙節，堪可認定。然上開匯款事實，僅
    能證明被上訴人有以匯款交付前述款項予上訴人，而無法證
    明上訴人有向被上訴人「借款」之意，並「指示」被上訴人
    將「借款」匯入系爭帳戶，被上訴人究係基於何種原因而交
    付上開款項，則無從據以推知，無從證明兩造間有何「借款
    」之合意存在。
  ⒉又查：⑴兩造有LINE對話訊息如下，上訴人：「再賴或打不要
    怪我講話沒算話」，被上訴人：「妳在1月1日還我，我絕不
    吵妳，……」、「鑽戒明天寄還給我，不然還是沒完沒了」、
    「買鑽戒我匯款15萬，你也只用了9萬買鑽戒，還剩6萬，鑽
    戒寄還給我，6萬就送你買補藥補身體吧？」（見原審卷二
    第15頁），兩造並未爭執，可認為真正。⑵另依兩造不爭執
    之事項㈢所示，兩造有LINE對話訊息如下，被上訴人：「你
    要逼的我失去理智，做出什麼事，大家以後不要後悔」……「
    馬上還我錢，不然不要後悔，是妳逼我的，是妳逼我的，」
    ……「不要以為拿了我的錢，跟我分手就可以不用還錢了，妳
    想的太美了……」。被上訴人於臉書貼文、傳訊息：「……，為
    了賭博妳失去多少，付出了多少，又騙了多少男人的錢，丟
    棄兒女，這次又騙錢回去柬埔寨蓋房子，賭博輸了欠人家的
    錢又要騙我拿錢給你，不可能了……」、「這就是用騙來的錢
    蓋的房子，要讓她爸媽住的，不知這樣他們住的會平安嗎？
    晚上睡得著嗎？」、「妳姐姐……騙我太深了，會讓你們家人
    付出代價的……」、「跟我騙那麼多錢回柬埔寨蓋房子，……那
    快點把欠我的錢還我，鑽石戒指還我……」（見原審卷二第17
    至23頁）。⑶由上可知，被上訴人匯款之原因，有係為提供
    上訴人買鑽戒使用，此部分顯非借貸；且一般而言，若兩造
    匯款之原因是借貸，通常會稱「跟我借我的錢」，不會稱「
    拿了我的錢」、「跟我分手就可以不用還錢」、「騙我拿錢
    給你」，故從被上訴人所發給上訴人之前開訊息，已可認兩
    造間顯無借貸之合意。
  ⒊被上訴人雖主張：上訴人有於108年9月7日在LINE承認有欠伊
    60萬元，將於半年內清償乙節。然查：⑴按所謂債務承認，
    係指債務人基於負擔債務之意思，向債權人承認一定債務存
    在之無因債權契約。債務人為此單方負擔債務之意思表示，
    雖無須標明原因，但仍須表明或可得特定該等債務存在之內
    容、金額或範圍，始足構成。⑵惟，依兩造不爭執之事項㈡所
    示，①兩造於108年9月7日LINE對話訊息如下，上訴人：「去
    告我啊錢沒有一條命給你」，被上訴人：「不用去告」，上
    訴人：「去到警查（察）講清楚」，被上訴人：「到時候後
    悔不要怪我」，上訴人：「殺人嗎？」，被上訴人：「不用
    激我，到時……」……，上訴人：「你錢我沒說不還，只是現在
    嗎？」、「一條命」、「隨你」、「你錢我說不還嗎？」，
    被上訴人：「少跟我來這套」……，被上訴人：「60萬什麼時
    候還」，上訴人：「半年時間給我」，被上訴人：「鑽戒還
    我」，上訴人：「幹」、「去死」、「青春還我」，被上訴
    人：「金子送你」，上訴人：「去死」、「60萬半年」，被
    上訴人：「我付出比妳多太多了」，上訴人：「大家到警查
    （察）講清楚」、「不要講廢話」，被上訴人：「好」、「
    半年怎麼還」，上訴人：「恩」、「從今天各自不想管」、
    「半年後一次還」……（見原審卷一第59、39至49頁，金門地
    院109年度訴字第25號卷一第15頁下方左側、第17頁下方二
    則截影與原審卷一第39、47、41頁相同）。②兩造於108年9
    月17日LINE對話訊息如下，上訴人：「先處理眼前的事……要
    怎麼處」、「馬上還錢我是沒有」，被上訴人：「所有過去
    是你所騙我的我都查出來了」……，上訴人：「錢現在我是沒
    有」，被上訴人：「妳太可怕了」，上訴人：「你現在知道
    也不會太晚」，被上訴人：「不還錢自己看著辦」，上訴人
    ：「而且跟你講清清楚楚錢會還，給我半年時間」、「你給
    我再（在）臉書講那麼難看」……，上訴人：「我回去賣土地
    」、「我過年前回來」，被上訴人：「妳就是要跟我分手就
    對了是嗎」，上訴人：「我有說嗎？」，被上訴人：「你回
    去那麼久，可能嗎」（原審卷一第57、51至55頁，金門地院
    109年度訴字第25號卷一第15頁下方左側截影與原審卷一第5
    1至53頁相同）。③由上可知，兩造係在談論分手與否，及交
    往期間被上訴人贈與財物、金錢之返還問題，並非針對借貸
    關係，亦不足以遽認上訴人有對系爭60萬元為債務承認之意
    。⑶另上訴人抗辯：伊於Line訊息述及半年內還款，係因被
    上訴人在臉書詆毀伊，並出言恐嚇危害伊及子女安全，伊始
    為佯稱返還之回應乙情，綜合參考兩造間前述Line訊息及臉
    書貼文、訊息，被上訴人確實於上訴人有意分手後，針對之
    前交往期間贈與之財物及金錢而為討論，進而請求返還，上
    訴人雖曾表示半年時間歸還，然亦無從遽認上訴人有對系爭
    60萬元為債務承認之意。從而，被上訴人據此主張：上訴人
    有承認系爭60萬元債務乙節，顯屬無據。
  ⒋是以，被上訴人所提證據，既均無法證明兩造間有消費借貸
    之意思合致，或上訴人有為債務之承認，其主張兩造間有消
    費借貸關係存在，自屬無據。
六、綜上所述，被上訴人依消費借貸之法律關係，請求上訴人給
    付60萬元，應屬無據，不應准許。原審為上訴人敗訴之判決
    ，自有未洽。上訴意旨指摘原判決不當，求予廢棄改判，為
    有理由，自應由本院廢棄改判如主文第2項所示。
七、本件事證已臻明確，兩造其餘之攻擊或防禦方法及所用之證
    據，認均不足以影響本判決之結果，爰不逐一論列，附此敘
    明。
八、據上論結，本件上訴為有理由，依民事訴訟法第450條、第7
    8條，判決如主文。
中　　華　　民　　國　　110 　年　　3 　　月　　18　　日
                  民事第五庭    審判長法  官  吳森豐

                                      法  官  孫玉文

                                      法  官  郭貞秀
上為正本係照原本作成。
不得上訴。
中　　華　　民　　國　　110 　年　　3 　　月　　18　　日

                                      書記官  蘇玟心
　　　　　　　　　　　　　　　　　　　　　　　
附表（幣別：新臺幣、記年：民國）
編號 匯款時間 匯款金額 借款金額 匯入帳戶  1 108年1月17日 45萬元 30萬元 上訴人所有中國信託銀行○○分行帳號00000000 0000號帳戶（匯款資料詳原審卷一第27至35頁）  2 108年2月11日 15萬元 10萬元   3 108年3月5日 20萬元 20萬元   4 108年4月19日 2萬元    5 108年5月17日 1萬5,000元    編號1至5合計：83萬5,000元    備註 被上訴人主張上開編號1至3合計60萬元，係被上訴人貸與上訴人之借款金額。